【裁判字號】    99,交聲,20
【裁判日期】    990115
【裁判案由】    交管條例聲異
【裁判全文】
臺灣板橋地方法院交通事件裁定          99年度交聲字第20號
原處分機關  交通部公路總局臺北區監理所
受處分人即
異  議  人  乙○○
上列受處分人因違反道路交通管理處罰條例案件，對於交通部公
路總局臺北區監理所民國九十八年十二月二十三日所為之處分（
原處分：北監自裁字第裁40-AEX003333號），聲明異議，本院裁
定如下：
    主  文
異議駁回。
    理  由
一、聲明異議意旨略以：受處分人即異議人乙○○於民國九十八
    年十月二十七日下午五時二十分許，駕駛車號KV-8837 號自
    用小客車，行經臺北市○○路一三五號處，因遭員警認異議
    人駕車有「駕車使用手持式行動電話通話」之違規行為而攔
    停舉發，嗣被裁處新臺幣（下同）三千元。惟異議人當時被
    警方臨檢下來，以為是一般例行檢查，故當員警索取駕照及
    行照時不疑有他，就拿給員警，而員警便拿至一旁開紅單：
    駕車使用手持式行動電話。可惡的是員警開單完後，就把紅
    單丟給車上的異議人後，也沒問是否簽收就離開。異議人第
    一次申訴不服，請警方提供舉證照片，然收到警方回函說警
    方執行公權力看到就算數，並不須科學舉證。看到此回函後
    ，異議人深感不服，竟然不需要舉證就可隨意濫用公權力，
    故向通訊公司調閱通聯紀錄附於第二次申訴函中，但收到警
    方回函依舊認為異議人違規事實屬實，要異議人十五日內到
    案繳納罰鍰。是警方無限擴權，為了績效濫開紅單，又不舉
    證，無中生有，令異議人極為不服，異議人亦提出通聯紀錄
    證明當時並無使用手機通訊。以上句句屬實，若有不實，異
    議人願負法律責任。懇請法院主持公道云云。
二、原處分機關交通部公路總局臺北區監理所裁罰意旨略以：異
    議人於九十八年十月二十七日下午五時二十分許，駕駛上開
    小客車，行經臺北市○○路一三五號處，為臺北市政府警察
    局內湖分局康樂派出所執勤員警舉發「駕車使用手持式行動
    電話通話」之違規行為，經舉發員警填製北市警交字第AEX0
    03333 號違反道路交通管理事件通知單（下稱舉發通知單）
    當場舉發，惟異議人拒簽但收受該舉發通知單，嗣將舉發通
    知單移送聯移送本所處理。經臺北市政府警察局內湖分局以
    九十八年十一月十七日北市警內分交字第09832636700 號書
    證查證略以：「…查台端（即異議人）駕駛旨揭車輛於九十
    八年十月二十四日十七時二十分許行經本市○○區○○路一
    三五號前，經員警目睹台端在行駛中以手握持行動電話貼於
    耳際進行通話之動作，員警目睹違規事實遂鳴笛趨前攔停依
    規定製單舉發並無違誤之處，本案仍應維持原處分；次查台
    端當時拒絕簽章，員警即依上開規定將通知聯交付台端收受
    。另執勤員警本其職責依前開規定於當場目擊之前提下，本
    有稽查交通違規之職權，員警基於其職務權限依據其當場目
    擊所呈現之違規事實，攔停製單舉發交通違規案件難認有何
    無誤，此種立即性之舉發違規，多依員警之認知、判斷已足
    ，非必以科學儀器始能偵測得知，為達其維護交通秩序、安
    全之行政目的，故特別立法賦予執勤員警得當機處分之權限
    ，並無必須另有其他積極佐證…」等語。故本站調查後，認
    異議人前開違規事實屬實，爰依道路交通管理處罰條例第三
    十一條之一第一項規定，以北監自裁字第裁40-AEX003333號
    違反道路交通管理事件裁決書（下稱裁決書）對異議人裁處
    罰鍰三千元等語。
三、按汽車駕駛人於行駛道路時，使用手持式行動電話進行撥接
    或通話者，處新臺幣三千元罰鍰，道路交通管理處罰條例第
    三十一條之一第一項定有明文。
四、經查：
  (一)異議人於上揭時地駕駛上開小客車為舉發員警甲○○認定其
    有「駕車使用手持式行動電話通話」之違規行為，經舉發員
    警甲○○填製本件舉發通知單當場舉發，惟異議人拒簽但仍
    收受本件舉發通知單，之後舉發機關將本件移送原處分機關
    處理，原處分機關經調查後仍認定異議人有前開違規行為而
    對之予以裁處罰鍰三千元之事實，為異議人與原處分機關所
    不爭執，並有本件舉發通知單、裁決書各一份在卷可參，是
    此部分之事實自堪認定。
  (二)異議人雖矢口否認有前開駕車使用手持式行動電話通話之違
    規行為，並以前揭情詞置辯。然查，據證人即本件舉發員警
    甲○○於本院訊問中結證稱：當天我是執勤下午三時到六時
    ，兩人一組的巡邏勤務，我們身穿警察制服，一人騎乘一台
    警用機車，當時我們下午五時到五時半在東湖路一四一號執
    行路檢勤務，此時我看到違規人開車使用手機在講行動電話
    ，所以才攔停他。當時異議人駕車行駛在東湖路的內側車道
    ，同一車道有兩向車道，當時異議人車速不快，迎面往我的
    方向行駛過來，我有看清楚很確定，異議人用左手拿手機在
    耳邊講電話，右手握駕駛盤開車，我見狀就拿指揮棒將其攔
    停，當時停在東湖路一三五號街口。我向異議人拿行照、駕
    照。當時現場我也有錄音，異議人也有承認，他只是接一下
    就掛掉，第二句話他說是說他老闆打給他，他不得不接。我
    就跟他說，不好意思，這樣還是違規，我得依法告發，異議
    人都沒有下車，我就到旁邊作舉發的動作，最後拿給他時，
    他一直在看紅單，但這時我們勤務中心通報，有一個竊案現
    場要我們趕赴過去，我就詢問異議人要不要簽名，他沒有簽
    名，但是有收下紅單。我拿指揮棒剛攔停異議人時，他手機
    還沒有放下，後來他有看到我們就把手機放下等語明確（參
    見本院卷九十九年一月二十三日訊問筆錄第二—三頁），並
    提出本件事發現場錄音光碟一片以資佐證。衡情而論，證人
    甲○○於本件事發當時係臺北市政府警察局內湖分局康樂派
    出所員警，該時又係職司交通巡邏及路檢勤務，且與異議人
    間素昧平生又無怨懟，當無甘冒偽證罪責，故為編織不實舉
    發之原因及理由存在，且考量交通違規行為又多屬迅速、稍
    縱即逝及不可回復等特性，舉發機關或原處分機關若能提出
    更多之法定證據方法，例如人證、書證、物證等證據資料以
    供司法審查之交通法庭加以判斷該交通違規行為之存否，自
    屬允當，惟若因上揭交通違規行為特性而無法提供更多相關
    之書證、物證時，則舉發員警於司法審查之訴訟程序上立於
    證人之地位而證述其當時親身目擊及見聞之交通違規行為經
    過，亦屬於法定證據方法之一之人證證述，於法亦不有違，
    至於舉發員警立於證人之地位所為之證述是否可採，此乃交
    通法庭依經驗及論理法則判斷其證明力為何而得否採擇之心
    證層次，斷不可以舉發員警作為證人之所述，因不可能反於
    其先前所為舉發或遽謂其有績效壓力或獎金激勵而認均不可
    採，而全盤否定其立於證人地位所為之陳述。故於本件中，
    舉發員警甲○○於本院訊問中既已居於證人之地位具結陳述
    其所親身目擊及見聞本件異議人於駕駛上開小客車使用手持
    式行動電話通話之違規事實，復經本院當庭會同異議人及證
    人甲○○勘驗本件事發現場錄音光碟結果亦認：錄音光碟全
    長八分三十五秒，內容大致如證人上開證述即異議人向證人
    表明是因老闆打來，不得不接，其後為開單接獲情報情形，
    最後異議人表示開這樣沒意思，警方向其詢問是否要簽名，
    異議人有表明不願意簽名一情（參見本院卷九十九年一月二
    十三日訊問筆錄第三頁），更與證人甲○○前揭證述相符一
    致，是本院觀之證人甲○○前揭證述並無任何可能有造假、
    虛捏或誣陷之不可信情事，又與客觀上警方於事發現場紀錄
    之錄音光碟等證據資料所顯示之情節相吻一致，故認證人甲
    ○○所述自足以擔保其證詞之憑信性，再觀以異議人當庭聽
    完該錄音光碟內容後亦表示無意見，惟此刻乃又反於先前所
    辯，另改辯稱：我只是要回老闆電話，但我還沒有打云云（
    參見本院卷九十九年一月二十三日訊問筆錄第四頁），更顯
    見異議人前後所辯矛盾不一，顯係臨訟視狀況回應之推諉卸
    責之詞，根本不足採信。是本院認證人甲○○前揭證述應顯
    較異議人空言卸責之詞為可採。至異議人雖有提出其所有之
    門號0000000000號行動電話自九十八年十月十日起至同年月
    三十日之通聯紀錄一紙欲證明其於本件事發當日時點並無駕
    車拿手機通話之情，惟衡諸現今社會現況，個人擁有多支行
    動電話門號或使用他人行動電話門號通話之人在所多有，則
    異議人僅提出其所有之一支行動電話門號通聯紀錄，實難為
    本院採為有利其之認定，且經本院勘驗前述錄音光碟內容結
    果可認異議人於該時當場確有向舉發員警甲○○表示其確有
    接聽行動電話一節，亦如前述，是異議人所提出之通聯紀錄
    更無從令本院產生有利其之認定，特予敘明。綜上，異議人
    應有於上揭時地駕駛上開小客車使用手持式行動電話通話之
    違規行為，應堪認定。
  (三)復按行為人經當場舉發者，應填記駕駛人或行為人姓名、性
    別、出生年月日、地址、身分證統一編號及車主姓名、地址
    、車牌號碼、車輛種類。被查獲之駕駛人或行為人為受處分
    人時，應於填記通知單後將通知聯交付該駕駛人或行為人簽
    名或蓋章收受之；拒絕簽章者，仍應將通知聯交付該駕駛人
    或行為人收受，並記明其事由及交付之時間；拒絕收受者，
    應告知其應到案時間及處所，並記明事由與告知事項，視為
    已收受，違反道路交通管理事件統一裁罰基準及處理細則第
    十一條第一項第一款定有明文。查本件異議人有前開駕車使
    用手持式行動電話通話之違規行為而為警當場攔停舉發，且
    本院採信證人甲○○前揭證述，已如前述，則堪認證人甲○
    ○於製單舉發之際，雖異議人拒絕簽名於本件舉發通知單上
    ，惟異議人仍有收受該舉發通知單，縱證人甲○○於本件舉
    發通知單上有漏未記明其事由及交付時間，惟異議人仍有於
    應到案日期即九十八年十一月十一日前之九十八年十一月二
    日向原處分機關陳述意見，此有交通部公路總局臺北區監理
    所北監自字第0982020097號函一份在卷可參，顯然對異議人
    之程序保障上並不生影響，亦不因此影響異議人遭裁罰時之
    罰鍰金額多寡，是可認此一輕微瑕疵已經治癒，而不影響本
    件原裁罰處分之合法性，附予敘明。
  (四)綜上所述，足認異議人前揭所辯，要屬事後推諉卸責之詞，
    殊無可採。從而，本件異議人駕車使用手持式行動電話通話
    之違規事實事證已臻明確，原處分機關依道路交通管理處罰
    條例第三十一條之一第一項規定，對異議人裁處罰鍰三千元
    ，核無違誤。是異議人之聲明異議為無理由，應予駁回。
據上論斷，應依道路交通管理處罰條例第八十七條第二項，道路
交通案件處理辦法第十九條，裁定如主文。
中    華    民    國    99    年    1     月    15    日
                  交通法庭    法  官  林家賢
如不服本裁定，應於裁定送達後五日內，向本院提出抗告狀（應
附繕本），抗告於臺灣高等法院。
                              書記官  林政良
中    華    民    國    99    年    1     月    15    日

司法院資訊處製作；財團法人民間司法改革基金會備份。
